【裁判字號】    89,訴緝,70
【裁判日期】    890517
【裁判案由】    毒品危害防制條例
【裁判全文】
臺灣板橋地方法院刑事判決                          八十九年度訴緝字第七號
    公  訴  人  臺灣板橋地方法院檢察署檢察官
    被      告  丙○○
    指定辯護人  甲○
    被      告  乙○○
右列被告因違反毒品危害防制條例案件，經檢察官提起公訴（八十七年度偵字第一四
九九五號、第一五一五八號、一五九六五號、一八三七一號），甲○判決如左：
    主  文
丙○○共同販賣第二級毒品，未遂，處有期徒刑肆年；扣案之第二級毒品安非他命壹
包（驗餘淨重零點肆陸公克、包裝重零點壹柒公克），沒收銷燬之。又轉讓第二級毒
品，處有期徒刑捌月。應執行有期徒刑肆年陸月，扣案之第二級毒品安非他命壹包（
驗餘淨重零點肆陸公克、包裝重零點壹柒公克），沒收銷燬之。
乙○○連續轉讓第二級毒品，處有期徒刑捌月；扣案之第二級毒品安非他命小包（
驗餘合計淨重點肆公克、包裝重零點捌公克），均沒收銷燬之。
    事  實
一、丙○○明知安非他命業經毒品危害防制條例列為第二級毒品，不得製造、運輸、
    販賣、轉讓、施用、或持有，而為左列犯行：
(一)、丙○○於八十七年七月十六日下午二時三十分許，在臺北縣新莊市○○街五十八
    號電動玩具店，因有綽號「阿堂」之人欲向其購買三千元之安非他命一包，丙○
    ○因手上無安非他命，乃以0000000000號之行動電話與吳福瑞（其所
    涉販賣第二級毒品部分業經甲○另案八十七年度訴字第一六八二號判決有罪）聯
    絡，表示有他人欲購買新臺幣（下同）三千元之安非他命一包，要在臺北縣新莊
    市○○街五十八號電動玩具店交易，丙○○即與吳福瑞共同意圖營利，基於販賣
    安非他命之犯意，約由吳福瑞提供安非他命交由丙○○轉售，事成後吳福瑞再交
    付些許安非他命予丙○○充作報酬，吳福瑞旋即在臺北縣新莊市○○路○段一七
    五巷二弄八號一樓其所開設之神壇武玄堂內，交付安非他命一包（淨重０‧四六
    公克、包裝重０‧一七公克）予不知其中有販賣情事之謝佳娟（業經甲○審結）
    ，委由謝佳娟幫其送該包安非他命至臺北縣新莊市○○街五十八號轉交予丙○○
    ，同日十四時三十分許，謝佳娟前往臺北縣新莊市○○街五十八號，將該包安非
    他命交付丙○○，旋丙○○尚未付「阿堂」時，即當場為警查獲，並扣得上開安
    非他命一包（驗餘淨重０‧四六公克、包裝重０‧一七公克），丙○○因而販賣
    安非他命未遂。
(二)、丙○○曾於八十七年七月底間某日起，借住於友人乙○○位於台北縣新莊市○○
    街之套房（二０三號），約有十天之久，因未分擔乙○○之房租費用，而不好意
    思，仍基於轉讓第二級毒品安非他命之犯意，於八十七年八月十七日凌晨三時許
    ，在上址乙○○套房住處內，無償轉讓安非他命五、六包（重約七公克）予乙○
    ○，以供答謝。
二、乙○○明知安非他命業經毒品危害防制條例列為第二級毒品，不得製造、運輸、
    販賣、轉讓、施用、或持有，仍基於轉讓第二級毒品安非他命之概括犯意，(一)、
    先於八十七年八月十九日凌晨二時許，在台北縣新莊市○○路、福樂街口之驛風
    賓館二０五號房間內，無償轉讓安非他命少許予真實姓名不詳綽號「俊仔」之成
    年人一次。(二)、又於同年月二十一日上午九時許，在台北縣新莊市○○路綠洲保
    齡球館內，無償提供安非他命少許予綽號「俊仔」一次。嗣乙○○於八十七年八
    月二十一日中午十二時許，在台北縣新莊市○○街一一四號電玩遊樂場內，為警
    查獲，並扣得於前揭一、(二)所示時地丙○○無償轉讓予乙○○、經乙○○部分施
    用、轉讓後剩餘之安非他命三小包（驗餘合計淨重三．四公克、包裝重０．八三
    公克），乙○○並供出其安非他命係由丙○○轉讓而來，因而查悉前述丙○○轉
    讓安非他命予乙○○之情。
三、案經台北市政府警察局少年警察隊及台北縣警察局海山分局報請臺灣板橋地方法
    院檢察署檢察官偵查起訴。
    理  由
一、右揭事實中，關於如事實欄一、(一)所示被告丙○○販賣第二級毒品安非他命之犯
    行部分，訊據被告丙○○固坦承於前揭時地有綽號「阿堂」者與二名友人（均為
    警員喬裝，其中一名即警員謝政安），「阿堂」向伊表示其朋友欲向伊調三千元
    之安非他命，伊身上無貨，乃打電話與吳福瑞聯絡調貨（三千元之安非他命），
    嗣吳福瑞叫謝佳娟送安非他命過來時，尚未交付，即為警當場查獲等情不諱，惟
    矢口否認有販賣安非他命之犯行，辯稱：伊僅係幫忙調貨，伊未經手安非他命，
    謝佳娟欲逕交安非他命予「阿堂」時，即為警查獲等語。然查：上揭事實，業據
    同案被告謝佳娟於警偵訊及甲○審理中供述甚詳，並經證人即前往查獲之警員謝
    政安於甲○審理中（見甲○八十七年度訴字第一九五六號卷八十八年三月八日訊
    問筆錄）、證人吳福瑞於甲○審理中證述甚詳（見同卷甲○八十八年十一月十日
    訊問筆錄），而扣案之白色結晶一包（驗餘淨重０‧四六公克、包裝重０‧一七
    公克），經送請法務部調查局鑑定結果，確認係甲基安非他命無訛，此有該局八
    十八年六月九日（八八）000000000號檢驗通知書一紙在卷可參。而證
    人吳福瑞於甲○係證稱：「（丙○○是否在八十七年七月十六日打電話給你，要
    你送安非他命過去？）是，是下午二點多打電話給我，（是否幫你找買主？）是
    ，（你是否跟她說，如有人要買安非他命時可以找你拿？）是，（你二人有說好
    ，她可得什麼好處？）說好會給她一點安非他命吸，（這次是否因被警察抓到，
    來不及給她安非他命作報酬？）對，（以前有過同樣交易情形嗎？）沒有，（你
    是之前多久跟她說要由她安排買主？）之前三天左右，：：（七月十六日當天，
    丙○○如何對你說？）她說有人要買三千元的安非他命，我叫謝佳娟送過去，是
    要交給丙○○賣給對方的，：：是丙○○打電話過來找我，（你叫謝佳娟送至何
    處？）新莊市○○街五十八號電玩店，丙○○說要送至那裡，：：：（為何叫謝
    佳娟送？）因當時我沒有車，她有機車，我跟她說那邊有一個女子在那，：：是
    我拜託她（謝佳娟）送的，：：：（三千元本來要怎樣收？）打算事後至電玩店
    向丙○○收，（有無叫謝佳娟說要她收錢回來？）沒有：：」等語甚詳（見甲○
    八十八年十一月十日訊問筆錄），參酌被告丙○○於甲○亦供稱：「吳福瑞叫我
    過去他住處拿（安非他命），我就當場向『阿堂』拿錢，『阿堂』與他朋友不拿
    錢，他朋友說叫我請吳福瑞過來，我只好再打電話請吳福瑞過來，：：」等語（
    見甲○八十八年二月二十四日訊問筆錄），由是觀之，被告丙○○與證人吳福瑞
    事前即有約定，由被告丙○○代為安排找買主，交易成功，證人吳福瑞則會分給
    部分安非他命予被告丙○○作為報酬，且交易方式，係由買主直接向被告丙○○
    接洽為之，被告丙○○並代為收取買賣安非他命之價款，是被告丙○○既可從交
    易中分得部分安非他命作為報酬，則證人吳福瑞扣除其尚需分給被告丙○○部分
    安非他命作為報酬之外，顯然亦有差價可賺，甚為明灼，足見被告丙○○與證人
    吳福瑞二人均有營利之意圖，共同販賣安非他命無訛。被告丙○○前開所辯，顯
    係事後卸責之詞，不足採信。事證明確，被告丙○○販賣第二級毒品安非他命之
    犯行，堪以認定。
二、右揭事實中，關於如事實欄一、(二)所示被告丙○○轉讓第二級毒品安非他命與同
    案被告乙○○之犯行部分，訊據被告丙○○亦矢口否認有轉讓安非他命予同案被
    告乙○○之事實，辯稱：可能是伊借住二０三套房時，伊帶安非他命過去睡，白
    天醒來安非他命並就不見了，追問乙○○，他說沒拿，直到他被查獲到安非他命
    ，才故意如此說，且乙○○之妻因通緝到案，懷疑係伊向警方舉報云云。經查，
    上揭事實，迭據同案被告乙○○於警偵訊及甲○審理中供述甚詳，且同案被告乙
    ○○於前述事實欄二所示時地為警查獲（乙○○施用、轉讓予「俊仔」者後剩餘
    之）扣案白色結晶三包（驗餘合計淨重三．四公克、包裝重０．八三公克），經
    送請法務部調查局鑑定結果，確認係甲基安非他命無訛，此有該局八十八年六月
    九日（八八）000000000號檢驗通知書一紙在卷可參。另參以被告丙○
    ○確於前述時間攜帶安非他命，前往借住於同案被告乙○○位於台北縣新莊市○
    ○街之二０三號套房等情，亦經被告丙○○、乙○○供述一致，被告乙○○既係
    無償出借其套房與被告丙○○居住，約有十天之久，衡諸常情，被告乙○○應無
    設詞攀誣之理，且益徵被告乙○○所稱：被告丙○○因不好意思而送予伊安非他
    命乙節，合理可信。被告丙○○前開所辯，顯係卸責飾詞，委無可採。事證明確
    ，被告丙○○轉讓第二級毒品安非他命之犯行，堪以認定。
三、右揭如事實欄二、(一)、(二)所示被告乙○○二次無償轉讓第二級毒品安非他命與綽
    號「俊仔」者之犯行部分，迭據被告乙○○於警偵訊及甲○審理中坦承不諱，並
    有前述被告乙○○為警查獲扣案安非他命三包（驗餘合計淨重三．四公克、包裝
    重０．八三公克），及法務部調查局八十八年六月九日（八八）0000000
    00號檢驗通知書一紙在卷可資佐證。事證明確，被告乙○○轉讓第二級毒品安
    非他命之犯行，亦堪認定。
四、按毒品危害防治條例業於八十七年五月二十日公佈施行，並於同年月二十二日生
    效，「安非他命」業經該條例第二條第二項第二款列為第二級毒品，核被告丙○
    ○如事實欄一、(一)所示，意圖營利，著手於販賣安非他命予「阿堂」者，金額數
    量均已確定，惟尚未交付該安非他命、價款達成交易之行為，係犯毒品危害防制
    條例第四條第五項、第二項之販賣第二級毒品未遂罪；被告丙○○與證人吳福瑞
    二人間就販賣第二級毒品未遂罪部分，互有犯意聯絡及行為分擔，皆為共同正犯
    。被告丙○○如事實欄一、(二)之所為，係犯同條例第八條第二項之轉讓第二級毒
    品罪；至公訴人雖認被告丙○○此部分之所為係犯毒品危害防制條例第四條第二
    項之販賣第二級毒品罪嫌云云，惟按刑法上所謂「販賣」與民法所稱之「買賣」
    觀念未盡相同，蓋販賣須以營利為目的，其販入之初或賣出時，若非以營利為目
    的，則非所謂販賣；經查，本件因被告丙○○矢口否認有意圖營利販賣安非他命
    予同案被告乙○○之情事，並辯稱：係同案被告乙○○亂說的云云，致無法查悉
    被告丙○○於取得安非他命時是否基於營利之目的而販入及其有無低買高賣之牟
    利情事，且被告丙○○亦堅稱並未販賣安非他命等情，同案被告乙○○亦曾於甲
    ○審理中稱伊不知被告丙○○以安非他命抵房租有無轉取差價云云（見甲○八十
    九年四月十九日訊問筆錄），致甲○無從查證被告丙○○販入安非他命價格為何
    ？再參酌同案被告乙○○於甲○供稱：被告丙○○係因無償借用其套房，因不好
    意思而贈與其上開安非他命等語觀之，渠等二人就「借住套房」與「交付安非他
    命」二者間，尚難謂有所謂「對價關係」，應可認被告丙○○係因不好意思借住
    套房，而以無償方式贈送予同案乙○○吸用，其無營利之意圖甚明，參以被告丙
    ○○亦有吸用安非他命之習慣，則其買入時，是否即有營利之意圖，亦堪置疑，
    此外又查無其他任何證據足資證明被告丙○○基於營利之目的而販入或有低買高
    賣之情事，自難僅因同案被告乙○○於警訊及偵審中之供述係以安非他命抵充借
    用套房之代價之用語，即遽予推測被告丙○○有販賣犯行，是公訴人起訴法條應
    予變更。被告乙○○如事實欄二之所為，係犯同條例第八條第二項之轉讓第二級
    毒品罪。又被告丙○○販賣未遂、轉讓前及被告乙○○轉讓前後多次持有安非他
    命之低度行為，應為被告丙○○販賣未遂、轉讓及被告乙○○轉讓之高度行為所
    吸收，均不另論罪。被告乙○○先後二次轉讓安非他命予綽號「俊仔」之行為，
    時間緊接，所犯罪名相同，顯係出於概括之犯意為之，為連續犯，爰依刑法第五
    十六條之規定以一罪論，並加重其刑。被告丙○○已著手於販賣安非他命之實行
    而未發生犯罪之結果而未遂，應依刑法第二十六條前段之規定，按既遂犯之刑度
    減輕其刑。被告乙○○於為警查獲轉讓安非他命後，供出其安非他命之來源係由
    被告丙○○贈送而來，並因而查獲被告丙○○轉讓第二級毒品之犯行，則就被告
    乙○○轉讓第二級毒品部分，應依同條第十七條之規定減輕其刑，並先加重後減
    輕之。再被告丙○○所犯販賣安非他命未遂及轉讓第二級毒品之行為，犯意各別
    ，行為亦殊，犯罪構成要件亦不相同，應分論併罰（甲○認其如事實欄一、(二)所
    示犯行，係犯轉讓第二級毒品罪，且已變更起訴法條，業如前述，則公訴人認被
    告丙○○如事實欄一、(一)、(二)所示二次行為，係連續犯販賣第二級毒品罪，容有
    未洽，特此敘明）。爰分別審酌被告等違反禁令，非法販賣、轉讓足以導致精神
    障礙及生命危險之成癮性毒品安非他命，其等犯罪之動機、目的、手段、犯罪後
    之態度等一切情狀，分別量處如主文所示之刑，被告丙○○並定其應執行刑，以
    示懲儆。
五、扣案之安非他命一包（驗餘淨重０‧四六公克、包裝重０‧一七公克）、安非他
    命三小包（驗餘合計淨重三．四公克、包裝重０．八三公克），均係查獲之第二
    級毒品，依毒品危害防制條例第十八條第一項前段規定，沒收銷燬之。
六、公訴意旨另以：被告丙○○意圖營利，於八十七年五月十二日晚上七時三十分許
    ，在台北縣新莊市○○街八號四樓，以每一小包安非他命五千元之代價，販賣安
    非他命予黃孟萱二次，因認被告丙○○涉有販賣安非他命之犯行云云，並舉證人
    黃孟萱於警訊中之供述為其論據。訊據被告丙○○堅決否認有此部分犯行，辯稱
    ：伊係與黃孟萱二人合資購買安非他命云云。按犯罪事實應依證據認定之，刑事
    訴訟法第一百五十四條定有明文，經查，證人黃孟萱於警訊中以證人Ａ１身分證
    稱：「我於八十七年五月十二日大概下午十九時三十分到新莊福壽街八號四樓向
    丙○○及其小叔李承逸等二人以每小包海洛因新台幣五千元購得，前後共二次，
    ：：」等語（見八十七年度偵字第一五九六五號偵查卷第七頁），並無關於黃孟
    萱向被告丙○○購買安非他命之證述，公訴人依據證人黃孟萱上開警訊中之指稱
    「向被告丙○○購買海洛因」之證述，作為被告丙○○有於前揭時地二次「販賣
    安非他命予黃孟萱」之證據，已有未洽，且證人黃孟萱於甲○審理已改稱：伊係
    與被告丙○○一起出錢，二人合資購買安非他命及海洛因云云（見甲○八十七年
    十二月三十日訊問筆錄），實難僅以臆測之方式推論其於前揭時地有二次販賣安
    非他命予黃孟萱之犯行。此外復查無其他積極證據足以證明被告丙○○有此部分
    犯行，揆諸前開規定，本應為諭知無罪，惟公訴意旨認此部分與被告丙○○前開
    如事實欄一、(一)所示販賣安非他命論罪科刑部分有連續犯之裁判上一罪關係，爰
    不另為無罪之諭知，附此敘明。
據上論斷，應依刑事訴訟法第二百九十九條第一項前段、第三百條，毒品危害防制條
例第四條第五項、第二項、第八條第二項、第十七條、第十八條第一項前段，刑法第
十一條前段、第二十八條、第五十六條、第二十六條前段、第五十一條第五款，判決
如主文。
本案經檢察官李海龍到庭執行職務。
中      華      民      國      八十九      年    五      月    十七    日
                                      臺灣板橋地方法院刑事第四庭
                                          法  官  劉  大  衛
右正本證明與原本無異
如不服本判決應於送達後十日內向甲○提出上訴狀
                                          書記官  蕭  興  南
中      華      民      國      八十九      年    五      月    二十    日
附錄本案論罪科刑法條全文：
毒品危害防制條例第八條：
轉讓第一級毒品者，處一年以上七年以下有期徒刑，得併科新臺幣一百萬元以下罰金
。
轉讓第二級毒品者，處六月以上五年以下有期徒刑，得併科新臺幣七十萬元以下罰金
。
轉讓第三級毒品者，處三年以下有期徒刑，得併科新臺幣三十萬元以下罰金。
前三項之未遂犯罪之。
毒品危害防制條例第四條：
製造、運輸、販賣第一級毒品者，處死刑或無期徒刑；處無期徒刑者，得併科新臺幣
一千萬元以下罰金。
製造、運輸、販賣第二級毒品者，處無期徒刑或七年以上有期徒刑，得併科新臺幣七
百萬元以下罰金。
製造、運輸、販賣第三級毒品者，處五年以上有期徒刑，得併科新臺幣五百萬元以下
罰金。
製造、運輸、販賣專供製造或施用毒品之器具者，處一年以上七年以下有期徒刑，得
併科新臺幣一百萬元以下罰金。
前四項之未遂犯罰之。
毒品危害防制條例第十七條：
犯第四條第一項至第三項、第五條第一項至第三項、第六條第一項至第三項、第七條
第一項至第三項、第八條第一項至第三項、第十條或第十一條第一項、第二項之罪，
供出毒品來源，因而破獲者，得減輕其刑。
毒品危害防制條例第十八條：
查獲之毒品及專供製造或施用毒品之器具，不問屬於犯人與否，均沒收銷燬之。但合
於醫藥或研究之用者，得不予銷燬。
前項合於醫藥或研究用毒品或器具之管理辦法，由法務部會同行政院衛生署定之。


司法院資訊處製作；財團法人民間司法改革基金會備份。
